【裁判字號】    98,易,401
【裁判日期】    990120
【裁判案由】    恐嚇等
【裁判全文】
臺灣士林地方法院刑事判決               98年度易字第401號
公  訴  人  臺灣士林地方法院檢察署檢察官
被      告  丁○○
上列被告因恐嚇案件，經檢察官提起公訴（97年度偵字第14339
號），暨移送併案審理（臺灣板橋地方法院檢察署98年度偵字第
15790號），本院判決如下：
    主  文
丁○○以加害生命、身體之事，恐嚇他人致生危害於安全，處有
期徒刑肆月，如易科罰金，以新臺幣壹仟元折算壹日。
    事  實
一、丁○○自民國97年4月中某日起，以不詳代價，受僱於陳信
    隆（另案經臺灣板橋地方法院檢察署檢察官提起公訴）為首
    之地下錢莊，從事放款及催討債務之工作。丁○○為追討丙○○積欠該地下錢莊之款項，竟基於恐嚇危害安全之犯意，
    於97年4月21日18時40分許，前往臺北市○○區○○街201巷
    6弄8號1樓丙○○住處門口，趁丙○○外出時，攔住丙○○
    ，徒手毆打丙○○臉部（傷害部分另經不起訴處分確定），
    並以加害生命、身體之事對其恫稱：「若不在97年4月23日
    前匯錢，就要妳見血光」等語，致使丙○○心生恐懼，足生
    危害於丙○○之人身安全。嗣丙○○離去時，因在巷口見丁○○坐在車牌號碼9L-3278號紅色自小客車（下稱系爭車輛
    ）內，以此報警而循線查獲，始悉上情。
二、案經丙○○告訴及臺北市政府警察局南港分局報告臺灣士林
    地方法院檢察署檢察官偵查起訴暨移送併案審理。
    理  由
一、證據能力之判斷：
  (一)查本件被告丁○○所為不利於己之陳述，並無出於強暴、
      脅迫、利誘、詐欺、疲勞訊問、違法羈押或其他不正之方
      法，亦非違反法定障礙事由經過期間不得訊問或告知義務
      之規定而為，依刑事訴訟法第156條第1項、第158條之2規
      定，應認均有證據能力。
  (二)本件資以認定被告犯罪事實之其他供述及非供述證據（詳
      見後述），檢察官、被告於本院調查證據時，並未於言詞
      辯論終結前聲明異議，本院審酌該等供述證據作成之情況
      ，認為適當，且亦無其他違背法定程序而取證之情形，依
      刑事訴訟法第159條之5規定、第158條之4反面解釋，自有
      證據能力。
二、得心證之理由：
    訊據被告丁○○固坦承系爭車輛為其前妻許美芳所有，平時
    係伊和許美芳共用，97年4月21日伊有駕駛系爭車輛出門，
    又伊曾於97年3、4月間受僱於陳信隆為首之地下錢莊，工作
    約1、2週等事實，惟矢口否認有何恐嚇犯行，辯稱：伊沒有
    從事放款、討債的工作，不認識被害人丙○○，97年4月21
    日15時許，伊在桃園發生車禍，陪同對方即證人乙○○○就
    醫，至約19時許才離開桃園云云。經查：
  (一)訊據證人即被害人丙○○證述：伊向該地下錢莊借款時有
      簽立現金保管條，後因積欠該地下錢莊之利息無法如期還
      款，對方派人到伊及母親住處在鑰匙孔內灌3秒膠、潑灑
      糞便、張貼恐嚇信，且一直以電話騷擾，並派被告在97年
      4月21日18時40分許，至伊住處門口，趁伊外出時將伊逼
      到角落，用右手肘打伊左臉，將伊推倒在地，揚言如在4
      月23日沒有匯錢給他，就要伊血光等語，伊感到害怕且求
      助無門，被告離開後伊也要出門，伊走出巷口時看到巷口
      有部紅色自小客車，被告就坐在上面，伊記下車牌號碼為
      9L-3278號後去報案，認出犯嫌紀錄表中被告就是恐嚇伊
      的人，因伊隔天就去報案，對被告還有印象，一看就知道
      是被告等語（見臺灣士林地方法院檢察署97年度偵字第14
      339號卷【下稱甲○偵字卷】第18-19、55-56頁），核與
      證人即該地下錢莊負責人陳信隆證稱：伊經營地下錢莊，
      被告係該地下錢莊外務人員，負責放款，被害人若還不出
      錢就去被害人家中潑灑油漆、以三秒膠毀壞門鎖、張貼字
      條，因被告太衝動，故伊沒多久就沒有雇用被告，又丙○○是伊客戶，伊有命令被告至丙○○及丙○○母親住處討
      債、破壞門鎖及封門，但未教唆被告打人，伊跟被告說若
      沒遇到丙○○，就在丙○○的車子潑去漬油，若有遇到丙○○就叫丙○○當場打電話給伊，後來被告說有遇到丙○○，並將伊的電話留給丙○○，但丙○○沒打電話給伊，
      伊不清楚被告恐嚇之內容等語（見臺灣板橋地方法院檢察
      署98年度偵字第15790號卷一【下稱板檢偵字卷一】第21-
      22、29-38、331-337頁、臺灣板橋地方法院檢察署98年度
      偵字第15790號卷二【下稱板檢偵字卷二】第876-880頁）
      及證人即該地下錢莊成員梁世璿證述：伊知道被告是陳信
      隆所組地下錢莊之成員，伊和陳信隆負責接電話，把客戶
      資料給業務即被告等人，由被告等業務去找客戶談借款之
      事、領錢放款，若借款人沒還錢，業務會去貼警告標語、
      用三秒膠和牙籤封門或潑油漆，被告來做過沒幾天就走了
      ，伊印象中有用電話或紙條通知丙○○的母親，被告恐嚇
      、毆打丙○○是其個人的行為，被告因為這件事情離職了
      等語（見板檢偵字卷一第42、340頁、板檢偵字卷二第911
      -915頁）相符，復有被告97年4月16日履歷表1紙（見板檢
      偵字卷一第27頁）、現金保管條、匿名恐嚇信件各2紙（
      見甲○偵字卷第24-25頁）、該地下錢莊扣案之筆記本及
      帳冊影本（見板檢偵字卷二第638-723頁）、該地下錢莊
      使用之臺灣銀行華江分行帳號000000000000號帳戶之交易
      明細資料1份（見本院98年度易字第401號卷【下稱本院卷
      】第66-90頁）、證人丙○○之驗傷診斷書、臺北市政府
      警察局南港分局指認犯罪嫌疑人紀錄表及系爭車輛車籍查
      詢基本資料各1紙（見甲○偵字卷第28、21、31頁）在卷
      可稽；又佐以被告所稱：伊於97年4月20日起至該地下錢
      莊上班，約做1個多星期，工作內容為幫公司找人，找人
      請他們跟陳信隆等聯絡等語（見本院卷第136、139-140頁
      ），核與前述事證及證人丙○○遭恐嚇之時間相符；且依
      被告所述：97年4月21日前伊未曾駕駛系爭車輛至證人丙○○住處討債或放款等語（見本院卷第141頁），是證人
      丙○○實無混淆誤認之可能；況證人丙○○不僅記住被告
      容貌，對系爭車輛之車號及車身顏色亦陳述無訛（見甲○
      偵字卷第19頁），足認其所述當與事實相符，堪以採信。
  (二)被告雖以前詞置辯，惟查：
    1.被告於警詢時供稱：伊不記得97年4月21日18時許伊人在
      何處，97年4月伊沒有工作，都在家中養病等語（見甲○
      偵字卷第11-12頁），於偵訊及本院審理時始改稱：伊97
      年4月21日開車撞到人，一直和對方即證人乙○○○待在
      中醫院看醫生到18時許才離開，因證人乙○○○之弟弟17
      時許才下班，之後伊約19時許才離開桃園等語（見甲○偵
      字卷第56頁、本院98年度審易字第848號卷【下稱審易字
      卷】第27-28頁、本院卷第107-108、141頁），於本院提
      示證人陳信隆所經營地下錢莊之另案相關筆錄及物證後，
      又稱：伊約97年4月20日至陳信隆之地下錢莊上班，約做1
      個多星期等語（見本院卷第139-140頁），其所述前後不
      一，是否真實，已非無疑。
    2.訊據證人乙○○○結證：被告陪同伊就醫，至伊看完醫生
      才離去，伊是自己叫計程車回去，伊沒有說要等弟弟下班
      來接伊回家等語（見本院卷第134-135頁），核與被告前
      述不符；佐以證人乙○○○係於97年4月21日22時許，至
      桃園分局交通分隊，就其與被告發生之車禍報案，並稱被
      告雖有送其至醫院就醫、留下年籍資料及聯絡方式，惟事
      後對此事不聞不問，態度不甚良好，致其訴警處理乙節，
      有桃園分局同安派出所員警張駿宏之職務報告1份附卷可
      憑（見本院卷第96-97頁），則若如被告所述伊陪同證人
      乙○○○至其離開醫院即同日18時許始離開，當無由讓證
      人乙○○○感到「態度不甚良好」，致於同日22時許即至
      警局報案之理；再者，依證人乙○○○證述：伊忘記在醫
      院多久後才回家，被告陪伊多久，詳細時間已經記不得了
      ，伊不記得回到家後家裡人是否已經用完晚餐等語（見本
      院卷第133-135頁），並無詳細時間可參，亦無由執為對
      被告有利之認定。
  (三)綜上，被告所辯顯係卸責之詞，不足採信，本件事證業臻
      明確，被告犯行堪予認定，應依法論科。
三、論罪科刑：
  (一)核被告丁○○所為，係犯刑法第305條恐嚇罪。另起訴書
      認被告係於「98年4月21日17時40分許」至被害人丙○○
      之住處，要求被害人丙○○於「98年4月23日」前匯款，
      均顯係誤載，惟公訴人於本院審理時，業已陳述、自行更
      正為「97年4月21日18時40分許」、「97年4月23日」（見
      本院卷第41-42、136頁），本院自應予更正。至臺灣板橋
      地方法院檢察署移送併辦部分，係屬同一事實，應併予審
      理，附此敘明。
  (二)爰審酌被告不思以正當方式討債，動輒即以恐嚇手段為人
      取債，所為對被害人丙○○身心造成嚴重損害，且犯罪後
      未坦承犯行，飾詞狡辯，暨被告參與犯罪之程度、犯罪之
      動機、目的、手段、生活狀況、品行、智識程度等一切情
      狀，爰量處如主文所示之刑，並諭知易科罰金之折算標準
      ，以示懲儆。
據上論斷，應依刑事訴訟法第299條第1項前段，刑法第305條、
第41條第1項前段，刑法施行法第1條之1第1項、第2項前段，判
決如主文。
本案經檢察官江耀民到庭執行職務。
中    華    民    國    99    年     1    月    20    日
                  刑事第三庭審判長法  官  李育仁
                                  法  官  劉育琳
                                  法  官  謝佳純
以上正本證明與原本無異。
如不服本判決應於收受判決後10日內向本院提出上訴書狀，並應
敘述具體理由；其未敘述上訴之理由者，應於上訴期間屆滿後20
日內向本院補提理由書（均須按他造當事人之人數附繕本），切
勿逕送上級法院。
                                  書記官  游育慈
中    華    民    國    99    年    1     月    20    日
附錄本件所犯法條全文：
刑法第305條
以加害生命、身體、自由、名譽、財產之事，恐嚇他人致生危害
於安全者，處 2 年以下有期徒刑、拘役或 3 百元以下罰金。


司法院資訊處製作；財團法人民間司法改革基金會備份。
